臺灣高雄地方法院民事判決
110年度鳳簡字第409號
原      告  楊吉慶  

訴訟代理人  陳基勇  
被      告  郭東垣  

上列當事人間請求回復原狀事件，本院於民國111年4月7日言詞
辯論終結，判決如下：
    主      文
原告之訴駁回。
訴訟費用新臺幣貳仟玖佰玖拾元由原告負擔。
    事實及理由
一、按簡易訴訟程序之訴狀送達後，原告不得將原訴變更或追加
    他訴，但請求之基礎事實同一、擴張或減縮應受判決事項之
    聲明者，不在此限，民事訴訟法第436條第2項、第255條第1
    項但書第2、3款分別定有明文。本件原告起訴時原請求：㈠
    被告應回填田埂、做水土保持及水溝擋土牆；㈡原告願供擔
    保，請准宣告假執行（本院卷第11頁），嗣於本院審理中撤
    回假執行之聲請（本院卷第65頁），而變更聲明如下述（本
    院卷第205頁），核與上開規定相符，自應准許。
二、原告主張：原告為高雄市○○區○○○段0000地號土地（下稱A地
    ）所有權人，被告之父訴外人郭福泉為相鄰之同段2832地號
    土地（下稱B地）所有權人，A、B土地中線處原有設置田埂
    作為界線，兩造均有維護田埂之義務，被告未善盡維護田埂
    之義務致田埂流失。又被告於民國110年間在B地設置水溝完
    畢並鋪上黑色防水布（下稱系爭水溝），以致B地之地勢較A
    地低，且無田埂作為防護，基於水往低處流之物理原則，A
    地土壤遭雨水沖刷而逐漸流失，被告上開未維護田埂及設置
    系爭水溝等行為，侵害原告所有之A地所有權，爰依侵權行
    為之法律關係提起本訴，並聲明：㈠被告應將A地如高雄市政
    府地政局大寮地政事務所(下稱大寮地政事務所)鑑測日期11
    1年1月3日現況測量成果圖(下稱附圖)所示編號A部分、面積
    15平方公尺之土壤流失處，以泥土回填自地面往上計算高度
    17公分，並舖設帆布；㈡被告應於B地設置如附圖所示編號B
    部分、面積14平方公尺及自地面往上計算高度50公分之磚造
    擋土牆。
三、被告則以：對於其在B地設置系爭水溝並鋪設黑色防水布之
    事實不爭執，惟被告大約在10年前與A地之前地主各自提供A
    、B地之部分土地，並在其上披覆土壤作為田埂使用，田埂
    應係兩造共同進行覆土及維護，詎原告購買A地後便將鐵絲
    圍籬設置在田埂中間，更在鐵絲圍籬下方以水泥固定，致被
    告披覆在田埂上之土壤無法穩固，被告並非未維護田埂，是
    原告上開行為致被告無法維護田埂，況且原告實際上亦無維
    護田埂之行為。被告設置系爭水溝目的係若B地有淹水之情
    形，水只會流到系爭水溝，而不會溢流到A地，若下大雨時
    系爭水溝可以避免雨水淹到被告在B地所種植之蔬菜。至於
    原告主張A地有土壤流失之情形乃係大自然雨水長期沖刷所
    致，與被告無涉，又原告如欲避免A地土壤流失應係自行施
    作擋土牆，而非由被告施作等語置辯。並聲明：原告之訴駁
    回。
四、本院得心證之理由：
(一)查原告、郭福泉分別為A地、B地之所有權人，且A地與B地相
    鄰，被告於B地設置系爭水溝及在其上鋪設黑色防水布等情
    ，有A、B地現場照片、大寮區山子頂段2831號地號土地第一
    類謄本、地籍圖謄本、大寮地政事務所複丈日期110年11月2
    5日土地複丈成果圖、大寮區山子頂段2832號地號土地查詢
    資料在卷可稽（本院卷第17至27、119、225頁），且為兩造
    所不爭執，首堪認定。
(二)按民法第184條第1項前段規定，侵權行為之成立，須行為人
    因故意過失不法侵害他人權利，亦即行為人須具備歸責性、
    違法性，並不法行為與損害間有因果關係，始能成立，且主
    張侵權行為損害賠償請求權之人，對於侵權行為之成立要件
    應負舉證責任（最高法院100年度台上字第328號判決意旨參
    照）。又民事訴訟如係原告主張權利者，應先由原告負舉證
    之責，若原告先不能舉證，以證實自己主張之事實為真實，
    則被告就其抗辯事實即令不能舉證，或其所舉證據尚有疵累
    ，亦應駁回原告之請求。經查：
　⒈原告主張被告未善盡維護田埂之義務致田埂流失，又被告在B
    地設置系爭水溝，致B地之地勢比A地低，且無田埂作為防護
    ，基於水往低處流之物理原則，A地土壤遭雨水沖刷而逐漸
    流失之事實，雖據其提出A、B地之現場照片為證(本院卷第1
    7至23、137至145、181至185頁)，然為被告所否認，並以上
    情置辯。揆諸前揭說明，原告應就A地土壤流失係因被告未
    善盡維護田埂之義務、設置系爭水溝所致，負舉證責任。　
　⒉本院於110年8月11日以雄院民和110鳳簡字第409號函，命原
    告補正兩造有無就被告應回填田埂、做水土保持、擋土牆為
    書面或口頭之約定，原告於民事補正狀記載：兩造並無約定
    等語，有本院前開函文及原告民事補正狀在卷可稽(本院卷
    第51、61頁)。又原告於本院審理時自陳：原有田埂已經流
    失，位置無法特定；我無法證明在A地圍圍籬當時已有15至2
    5公分的田埂；沒有留存原有田埂的照片；因為我在A地圍了
    鐵絲網，我認為原有田埂坐落在B地，我沒有經過被告同意
    故無法過去B地維護原有田埂等語（本院卷第150、207、209
    至210頁），是以，兩造就原有田埂應如何維護自始未有任
    何約定，且原有田埂現已無法特定原係位於何處一情，堪以
    認定。又觀諸原告提出A、B地之現場照片(本院卷第17至23
    、137至145、181至185頁)，僅能證明原告在A地上方設置鐵
    絲圍籬並以水泥固定及蓋有白色帆布、A地之土壤乾燥，被
    告在B地設置系爭水溝等現況，惟無法證明原有田埂坐落之
    位置、高度、寬度為何，原告復未提出被告未設置系爭水溝
    前之A地照片，尚難從前開照片逕認A地之土壤乾燥係被告設
    置系爭水溝所致。
　⒊縱認原告主張A地遭雨水沖刷而逐漸流失乙節為真，然土壤受
    到風吹日晒雨淋之影響，泥土難免有所流失，此為大自然現
    象，足見A地之土壤流失之原因多端，又水往低處流乃係物
    理原則，難認被告設置系爭水溝與A地之土壤流失具有相當
    因果關係。
　⒋從而，依原告之舉證，尚不足以證明被告有未善盡維護田埂
    之義務致田埂流失，或被告設置系爭水溝致A地土壤流失等
    情，被告並無侵害原告所有之A地所有權之行為，故原告請
    求被告在A地之土壤流失處回填泥土並鋪設帆布，及在B地上
    設置磚造擋土牆，均為無理由，應予駁回。
五、綜上所述，原告依侵權行為之法律關係，請求被告應將A地
    如附圖所示編號A部分、面積15平方公尺之土壤流失處，以
    泥土回填自地面往上計算高度17公分，並舖設帆布；被告應
    於B地設置如附圖所示編號B部分、面積14平方公尺及自地面
    往上計算高度50公分之磚造擋土牆，均為無理由，應予駁回
    。
六、本件判決基礎已臻明確，兩造其餘攻擊或防禦方法，核與判
    決結果不生影響，爰不逐一論列。
七、訴訟費用負擔之依據：民事訴訟法第78條。
中　　華　　民　　國　　111 　年　　5 　　月　　9 　　日
                  鳳山簡易庭  法  官    藍雅筠
以上正本係照原本作成。　　　　　　　　　 
如不服本判決，應於送達後20日內，向本院提出上訴狀並表明上
訴理由，如於本判決宣示後送達前提起上訴者，應於判決送達後
20日內補提上訴理由書（須附繕本）。　
中　　華　　民　　國　　111 　年　　5 　　月　　9 　　日
                              書記官    蔡毓琦
訴訟費用計算式 裁判費(新臺幣) 2,990元 合計           2,990元